臺灣屏東地方法院民事裁定
110年度消債職聲免字第59號
聲  請  人
即 債務 人  邱志文  

代  理  人  熊健仲律師
相  對  人
即 債權 人  國泰世華商業銀行股份有限公司

法定代理人  郭明鑑  
代  理  人  張秀珍  
相  對  人
即 債權 人  兆豐國際商業銀行股份有限公司

法定代理人  張兆順  
代  理  人  林勵之  
相  對  人
即 債權 人  遠東國際商業銀行股份有限公司


法定代理人  周添財  


相  對  人
即 債權 人  玉山商業銀行股份有限公司


法定代理人  黃男州  
代  理  人  朱逸君  
相  對  人
即 債權 人  中國信託商業銀行股份有限公司


法定代理人  利明献献


相  對  人
即 債權 人  滙誠第一資產管理股份有限公司

法定代理人  莊仲沼  


相  對  人
即 債權 人  滙誠第二資產管理股份有限公司

法定代理人  莊仲沼  


相  對  人
即 債權 人  新加坡商艾星國際有限公司台灣分公司

法定代理人  曾慧雯  


相  對  人
即 債權 人  台新國際商業銀行股份有限公司

法定代理人  尚瑞強  
代  理  人  鍾德暉  
相  對  人
即 債權 人  華南商業銀行股份有限公司

法定代理人  張振芳  
代  理  人  賴麗慧  
相  對  人
即 債權 人  元大國際資產管理股份有限公司


法定代理人  宋耀明  
代  理  人  楊富傑  
相  對  人
即 債權 人  誠信資融股份有限公司

法定代理人  余東榮  


相  對  人
即 債權 人  仲信資融股份有限公司

法定代理人  陳鳳龍  
代  理  人  許世稜  
上列當事人聲請消費者債務清理事件，本院裁定如下：
    主  文
債務人甲○○應予免責。
    理  由
一、按法院為終止或終結清算程序之裁定確定後，除別有規定外
    ，應以裁定免除債務人之債務。消費者債務清理條例（下稱
    消債條例）第132條定有明文。又法院裁定開始清算程序後
    ，債務人有薪資、執行業務所得或其他固定收入，扣除自己
    及依法應受其扶養者所必要生活費用之數額後仍有餘額，而
    普通債權人之分配總額低於債務人聲請清算前二年間，可處
    分所得扣除自己及依法應受其扶養者所必要生活費用之數額
    者，法院應為不免責之裁定。但債務人證明經普通債權人全
    體同意者，不在此限。另債務人有下列各款情形之一者，法
    院應為不免責之裁定。但債務人證明經普通債權人全體同意
    者，不在此限：一、於七年內曾依破產法或本條例規定受免
    責。二、故意隱匿、毀損應屬清算財團之財產，或為其他不
    利於債權人之處分，致債權人受有損害。三、捏造債務或承
    認不真實之債務。四、聲請清算前二年內，因消費奢侈商品
    或服務、賭博或其他投機行為，所負債務之總額逾聲請清算
    時無擔保及無優先權債務之半數，而生開始清算之原因。五
    、於清算聲請前一年內，已有清算之原因，而隱瞞其事實，
    使他人與之為交易致生損害。六、明知已有清算原因之事實
    ，非基於本人之義務，而以特別利於債權人中之一人或數人
    為目的，提供擔保或消滅債務。七、隱匿、毀棄、偽造或變
    造帳簿或其他會計文件之全部或一部，致其財產之狀況不真
    確。八、故意於財產及收入狀況說明書為不實之記載，或有
    其他故意違反本條例所定義務之行為，致債權人受有損害，
    或重大延滯程序，復為同條例第133、134條所明定。另按法
    院裁定開始更生程序後，債務人免責前，法院裁定開始清算
    程序，其已進行之更生程序，適於清算程序者，作為清算程
    序之一部，其更生聲請視為清算聲請，消債條例第78條第1
    項亦定有明文。
二、經查：
  ㈠聲請人前聲請更生，經本院以107年度消債更字第86號裁定自
    民國107年11月9日中午12時起開始更生程序。嗣於更生程序
    中，因聲請人逾期未提出可擔保更生方案履行之保證人，經
    本院以109年度消債清字第69號裁定自109年11月30日中午12
    時起開始清算程序。復聲請人清算財團之財產分配完結，各
    相對人共受償新臺幣（下同）180元後，本院於110年7月27
    日以109年度司執消債清字第68號裁定終結清算程序確定等
    情，業據調取上開卷宗核閱屬實。㈡
　㈡關於聲請人於開始更生程序後迄今之收入部分，聲請人均於
    工地擔任臨時工，107年11月至110年2月每月所得約2萬元，
    110年3月迄今每月所得約為22,000元，有收入切結書及訊問
    筆錄可參，且其於107年7月19日退保勞保後，即無投保資料
    ，顯無受僱於任何公司或商號，堪信屬實。至聲請人之支出
    部分，則依消債條例第64條之2第1項規定，以107至111年衛
    生福利部公告每人每月最低生活費之1.2倍即14,866元、14,
    866元、14,866元、15,946元、17,076元之數額為計算基準
    。關於扶養費部分，聲請人之母，年約67歲，105至109年無
    所得，名下有2筆不動產等情，有戶籍謄本、稅務電子閘門
    網路資料查詢表在卷可稽。本院審酌上情，認聲請人之母名
    下雖有不動產，惟未經變價前無法用以支出相關生活費用，
    自堪認有受聲請人扶養之必要。又其母扶養義務人本有聲請
    人及其兄共2人，惟聲請人之兄為中度身心障礙之人，領有
    低收入戶證明，105至109年無所得，名下無財產，有身心障
    礙證明、稅務電子閘門網路資料查詢表可考，堪認無法負擔
    其母之扶養義務，則其母扶養義務應由聲請人單獨負擔，又
    其母每月領有老人補助7,759元，亦有領取補助款存摺影本
    可稽，此部分應予扣除，則依消債條例第64條之2第2項規定
    ，以上開每人每月最低生活費1.2倍計算，聲請人107至111
    年度每月應負擔之扶養費分別為7,107元、7,107元、7,107
    元、8,187元、9,317元（計算式：14,866－7,759＝7,107；15
    ,946－7,759＝8,187；17,076－7,759＝9,317）。又聲請人之兄
    之經濟狀況、收入情形，業如前述，且其無配偶子女，亦有
    戶籍謄本可參，足認有受聲請人扶養之必要，且扶養義務由
    聲請人單獨負擔，而其兄每月領有身障補助8,836元，有領
    取補助款存摺影本可稽，自應扣除，則以上開最低生活費1.
    2倍計算，聲請人應負擔之扶養費為107至111年度每月應負
    擔之扶養費分別為6,030元、6,030元、6,030元、7,110元、
    8,240元（計算式：14,866－8,836＝6,030；15,946－8,836＝7,
    110；17,076－8,836＝8,240）。聲請人另育有未成年之子3人
    ，分別年約18歲、16歲及2歲，其中18歲之子，107至109年
    均無所得，另名16歲之子107年有所得2,000元、108至109年
    均無所得，該2歲之子於109年9月經聲請人認領，其等名下
    無財產，有戶籍謄本、稅務電子閘門網路資料查詢表可佐，
    堪認有受聲請人扶養之必要。而上開18歲、16歲之子之扶養
    義務應由聲請人及其前配偶共同負擔，另名2歲之子之扶養
    義務應由聲請人及其生母共同負擔，且該18及16歲之子每月
    分別領有兒少扶助2,047元，每半年分別領有展望會補助7,5
    00元，平均每月約1,250元，另該2歲之子則每月領有育兒津
    貼4,500元，有領取補助款存摺影本可稽，亦應扣除，則依
    消債條例第64條之2第2項規定，以上開每人每月最低生活費
    1.2倍計算，聲請人107年至109年8月各年度每月應負擔之扶
    養費均為11,569元【計算式：（14,866－2,047－1,250）×2÷2
    ＝11,569】，自109年9月起至111年各年度每月應負擔之扶養
    費分別為16,752元、18,372元、20,067元【計算式：（14,8
    66－2,047－1,250）×2÷2＋（14,866－4,500）÷2＝16,752；（15
    ,946－2,047－1,250）×2÷2＋（15,946－4,500）÷2＝18,372；（
    17,076－2,047－1,250）×2÷2＋（17,076－4,500）÷2＝20,067】
    。㈢
　㈢綜上，聲請人自107年11月算至111年2月所得共為824,000元
    【計算式：20,000×（2＋12＋12＋2）＋22,000×（10＋2）＝824,0
    00）。另必要支出及扶養費則共為1,754,384元【計算式：
    （14,866＋7,107＋6,030＋11,569）×（2＋12＋8）＋（14,866＋7,
    107＋6,030＋16,752）×4＋（15,946＋8,187＋7,110＋18,372）×1
    2＋（17,076＋9,317＋8,240＋20,067）×2＝1,754,384】，是以
    聲請人於清算程序之固定收入扣除前開必要支出後，已無剩
    餘，自無消債條例第133條應不予免責規定之適用餘地，先
    予敘明。此外，本件查無聲請人有何其他應不予免責之情形
    ，揆諸前揭說明，自應裁定聲請人免責。
三、依首開規定，裁定如主文。
中　　華　　民　　國　　111 　年　　2 　　月　　23　  日
                  民事庭  法　官　彭聖芳
正本係照原本作成。
如不服本裁定應於送達後10日內向本院提出抗告狀，並繳納抗告
費新臺幣1,000元。
中　　華　　民　　國　　111 　年　　2 　　月　　23　　日
                          書記官  孫秀桃